【裁判字號】    99,小上,5
【裁判日期】    991230
【裁判案由】    侵權行為損害賠償
【裁判全文】
臺灣苗栗地方法院民事裁定               99年度小上字第5號
上  訴  人  陳淑芬
被上訴人    林美惠
被上訴人    許齡方
                        號
上列當事人間侵權行為損害賠償事件，上訴人對於中華民國99年
11月9 日本院苗栗簡易庭99年度苗小字第390 號第一審判決提起
上訴，本院裁定如下：
    主    文
上訴駁回。
第二審訴訟費用新臺幣壹仟伍佰元由上訴人負擔。
    理    由
一、按對於小額程序之第一審裁判之上訴，非以其違背法令為理
    由，不得為之；上訴狀內應記載上訴理由，表明(一)原判決所
    違背之法令及其具體內容。(二)依訴訟資料可認為原判決有違
    背法令之具體事實。民事訴訟法第436 條之24第2 項、第
    436 條之25分別定有明文。此所謂判決有違背法令，乃指判
    決不適用法規或適用不當，以判決有不適用法規或適用不當
    為上訴理由時，其上訴狀或理由書應有具體之指摘，並揭示
    該法規之條項或內容，若係成文法以外之法則，應揭示該法
    則之旨趣，倘為司法院解釋或最高法院之判例，則應揭示該
    判解之字號或其內容，如依民事訴訟法第469 條所列第1 款
    至第5 款理由提起上訴時，其上訴狀或理由書應揭示合於該
    條款之事實，上訴理由狀如未依此項方法表明者，即難認為
    已對原判決之違背法令有具體之揭示，其上訴自難認為合法
    ；而取捨證據認定事實屬於事實審法院之職權，若其認定並
    不違背法令，即不許任意指摘其認定不當，由如上訴人提起
    上訴，其訴狀所載僅就原審取捨證據任加指摘，並未具體指
    出原判決違背何等法規者，其上訴即自認為合法。最高法院
    71年上字第314 號、28年上字第1515號判例均意旨可供參照
    。次按上訴狀內未表明上訴理由者，上訴人應於提起上訴20
    日內提出理由書於原審法院，未提出者，毋庸命其補正；上
    訴不合程式或已逾期間或法律上不應淮許者，第二審法院應
    以裁定駁回之，民事訴訟法第471 條第1 項、第444 條第1
    項前段有明文規定，且上開規定依同法第436 條之32第2 項
    ，於小額事件之上訴程序亦準用之。
二、本件上訴人對小額事件之第一審判決提起上訴，其上訴意旨
    略以：上訴人主張被上訴人共同誣告上訴人有違反律師法之
    行為，及被上訴人許齡方在公開法庭公然以不實事實誹謗侮
    辱上訴人違反律師法，原審法院以客觀上不能證明被上訴人
    有侵權行為而判決駁回上訴人之請求，惟按主張法律關係存
    在之當事人，僅須就該法律關係發生所具備之特別要件負舉
    證之責任，至他造主張有利於己之事實，應由他造舉證證明
    本件被上訴人僅口頭狡辯主張與上訴人有討論案情及給予上
    訴人訴訟資料，但查被上訴人從未給予上訴人訴訟資料及與
    上訴人討論案情，被上訴人根本無任何舉證，上訴人有用其
    提供資料在他案訴訟上，原審粗率判決顯然違反最高法院48
    臺上字第887 號判例意旨，與民事訴訟法第277 條規定，顯
    然有誤，為此具狀上訴等語。
三、經查：
(一)、本件原審以：上訴人主張之上開事實，雖據其請求原審法院
    傳訊證人即其事務所助理李芃臻出庭作證，惟經原審法院傳
    訊證人李芃臻結果，證人李芃臻則證稱其對於上訴人接受被
    上訴人許齡芳委任當日，上訴人與被上訴人許齡芳在律師事
    務所會談之內容完全並不知情，且其僅係幫上訴人閱卷以及
    處理其他上訴人所交辦之事項，至於閱卷所取得之資料則全
    部交給上訴人處理。是依證人李芃臻上開之證述，顯無法證
    明上訴人並不知悉被上訴人許齡芳所委任之本院98年度訴字
    第226 號拆屋還地事件之資訊及案情內容。又依證人即本院
    99 年 度苗簡字第130 號確認優先購買權存在事件之原告周
    麗月於臺灣苗栗地方法院檢察署99年度他字第428 號案件中
    所為之證詞：「他（指上訴人）有告訴我說這個案件他很熟
    ，許齡芳曾經委任過他，他有去閱過卷，陳淑芬說許齡芳有
    問他這個案件要怎麼做，陳淑芬告訴他說就是告我拆屋還地
    。」，此有該偵查卷宗可稽，可知上訴人於與周麗月接洽委
    任事宜時，已明確向周麗月表示其對被上訴人許齡芳所委任
    之本院98年度訴字第226 號拆屋還地事件之案情很熟悉，顯
    見上訴人已經知悉該案件之案情及資訊甚明。是揆諸律師法
    第26條第1 項第1 款規定之意旨，上訴人嗣後再接受本院98
    年度訴字第226 號拆屋還地事件之被告即周麗月之委任，另
    外再對被上訴人提起爭執點大致相同之本院99年度苗簡字第
    130 號確認優先購買權存在事件，在客觀上即有相當之事證
    足讓被上訴人確信原告有違反律師法第26條第1 項第1 款規
    定之嫌，又被上訴人身為上開兩件民事事件之當事人，並且
    曾經委任上訴人擔任訴訟代理人，其對於本件事情之經過自
    然甚為瞭解。從而，揆諸首揭說明，被上訴人以上訴人有違
    反律師法而向苗栗地方法院檢察署提出刑事告訴，以及於本
    院98年度訴字第226 號事件公開審理法庭上陳述上訴人違反
    律師法之事實，應認被上訴人係基於上開客觀事證而為，並
    已為適當之查證，被上訴人對上訴人名譽權之損害自無違法
    性可言等語，為其認定事實之理由。
(二)、原審法院認定上開事實，核無違反民事訴訟法第277 條所定
    ：「當事人主張有利於己之事實者，就其事實有舉證之責任
    。但法律別有規定，或依其情形顯失公平者，不在此限。」
    之規定及最高法院48年度臺上字第887 號民事判例所揭示：
    「主張法律關係存在之當事人，僅須就該法律關係發生所須
    具備之特別要件，負舉證之責任，至於他造主張有利於己之
    事實，應由他造舉證證明。」意旨之處。
(三)、上訴人前揭上訴理由，未對原審判決違背何等法規為具體之
    指摘，不得謂已合法表明上訴理由。且本件原審依此而為上
    訴人敗訴之判決，其認定事實、取捨證據並無何違背法令之
    情事。上訴人對於原審判決提起上訴，雖泛以該判決違背舉
    證責任分配之法令為由，惟並未以具體之訴訟資料說明原審
    判決如何違反民事訴訟法第277 條及最高法院48年度臺上字
    第887 號民事判例之舉證責任分配之法令。而細繹其上訴意
    旨，核係就原審取捨證據、認定事實之職權行使指摘其為不
    當。是上訴人並未依民事訴訟法第436 條之25之規定，表明
    原判決所違背之法令及具體內容，暨依訴訟資料可認為原判
    決有違背法令之具體事實，或有民事訴訟法第469 條第1 款
    至第5 款之情形，自難認對原審判決之如何違背法令已有具
    體之指摘，依前揭說明，本件上訴難認合法，應予駁回。
四、據上論結，應依民事訴訟法第436 條之32第1 項、第2 項、
    第444 條第1 項、第95條、第78條、第436 條之19第1 項，
    裁定如主文。
中    華    民    國    99    年    12    月    30    日
                  民事庭  審判長法  官  宋  國  鎮
                                法  官  游  欣  怡
                                法  官  羅  永  安
以上正本係照原本作成。
本裁定不得抗告。
中    華    民    國    99    年    12    月    30    日
                                書記官  張  哲  豪

司法院資訊處製作；財團法人民間司法改革基金會備份。
